臺灣臺南地方法院刑事判決　　　　　　　　　　　　九十三年度交簡上字第二八號
　　公　訴　人　台灣台南地方法院檢察署檢察官
　　上　訴　人　甲○○
右列上訴人因過失傷害案件，不服本院台南簡易庭九十三年度交簡字第二二五號中華
民國九十三年二月二十日第一審判決（聲請簡易處刑案號：九十三年度偵字第三○號
），提起上訴，本院判決如左：
    主  文
上訴駁回。
甲○○緩刑貳年。
    事  實
一、甲○○於民國九十二年九月十日夜間十時三十分許，在臺南縣永康市○○街二號
    房屋前燃放沖天炮等鞭炮時，明知與其燃放鞭炮位置相距約二公尺外適有乙○○
    偕其友人在場烤肉，且所燃放沖天炮之射程距離甚遠，其火藥引爆後衝擊力強大
    ，本應注意在市區街道燃放具有殺傷力之沖天炮，顯有危害他人身體或財產之虞
    ，不得為之，依當時情形又無何不能注意之情事，竟貿然以徒手持炮，點火引燃
    之方式，燃放沖天炮，致乙○○為該鞭炮炸及，因而受有左眼外傷性眼破裂，左
    眼眼球萎縮（即左眼失明）之重傷害。
二、案經乙○○訴由台南縣警察局永康分局報請臺灣台南地方法院檢察署檢察官偵查
    起訴。
    理  由
一、右揭事實，迭據被告甲○○於警詢、偵查及本院審理時坦承不諱（見警卷第一頁
    、偵查卷第二至三頁及本院九十三年四月十四日審判筆錄），核與告訴人乙○○
    指訴情節相符（見警卷第二頁、偵查卷第五至六頁），而告訴人受有左眼外傷性
    眼破裂，左眼眼球萎縮【即左眼失明（無光覺）】之重傷害，亦有奇美醫學中心
    及高雄榮民總醫院出具之診斷證明書各一紙附卷可考（見警卷第三頁、偵查卷第
    八頁）；復按放置、投擲或發射有殺傷力之物品而有危害他人身體或財物之虞者
    應處罰鍰，社會秩序維護法第六十三條第一項第四款定有明文。基此，在市區街
    道燃放沖天炮等具有殺傷力之爆裂物，如有危害他人生命或財產之危險，不得為
    之，此為被告應盡之注意義務。查被告於燃放沖天炮前即已知悉告訴人乙○○正
    於相隔約二公尺處烤肉等情，為被告供承在卷（見偵查卷第六頁），而沖天炮乃
    藉由內部火藥燃燒產生大量氣體，經氣體下衝所產生之反作用力，將沖天炮往上
    推出，其射程距離甚遠，且火藥引爆後衝擊力強大，其經點燃後實際發射方向實
    難精確掌控乙節，本為被告依日常生活經驗所得知悉之事，則以被告燃放沖天炮
    當時所在位置與告訴人所處位置僅相隔約兩公尺之距離，被告理應能預見告訴人
    所在位置為該沖天炮燃放後射程範圍所及，隨時有遭受沖天炮炸傷之虞；況被告
    亦自承：當時告訴人請伊不要再放，伊仍繼續點燃沖天炮等詞（見偵查卷第六頁
    ），足見被告於點燃沖天炮炸傷告訴人前，告訴人曾趨前勸阻未果，是依當時情
    形，被告實無不能注意之情事可言。因之，被告違反前揭規定，且未聽從告訴人
    之勸阻，仍在市區街道旁任意點燃沖天炮，致告訴人受有左眼失明之重傷害，其
    上開所為顯具有過失甚明。此外，被告之過失行為與告訴人之重傷害結果間，復
    具有相當因果關係。綜上，本件事證明確，被告之過失傷害致重傷害犯行，應堪
    認定。
二、按稱重傷者，謂左列傷害：一、毀敗一目或二目之視能，刑法第十條第四項第一
    款定有明文。查告訴人受有左眼外傷性眼破裂，左眼眼球萎縮【即左眼失明（無
    光覺）】之傷害，業如前述，足認告訴人受有毀敗一目視能之重傷害，故核被告
    所為，係犯刑法第二百八十四條第一項後段之過失傷害致重傷罪。原審以被告罪
    證明確，依刑事訴訟法第四百四十九條第一項前段、第三項、第四百五十四條第
    二項，刑法第二百八十四條第一項後段、第四十一條第一項前段，罰金罰鍰提高
    標準條例第一條前段、第二條，判處被告有期徒刑六月，並諭知易科罰金之折算
    標準，其認事用法，均無違誤，量刑亦稱妥適。被告上訴意旨指摘原判決量刑過
    重，請求從輕量刑，為無理由，應予駁回。惟查，被告素行良好，前未曾受有期
    徒刑以上刑之宣告，有臺灣高等法院被告全國前案紀錄表一紙附卷可稽（見本院
    卷第一三頁），其於原審判決後與告訴人乙○○間業已達成民事和解，此有台南
    縣永康市調解委員會九十三年二月二十五日調解筆錄一份存在卷可按（見本院卷
    第一一頁），且其嗣已依前揭調解約定條件分別於九十三年二月二十七日及同年
    三月二十七日各給付五萬元予告訴人，復經本院以電話與告訴人聯繫查明無誤，
    並製有本院公務電話紀錄一紙存卷可考（見本院卷第二七頁），本院認其經此偵
    、審程序及科刑教訓後，當知所警惕，應無再犯之虞，因認所宣告之刑，以暫不
    執行為適當，併予宣告緩刑二年，以勵來茲而啟自新。
據上論斷，應依刑事訴訟法四百五十五條之一第一項、第三項、第三百六十八條，刑
法第七十四條第一款，判決如主文。
本案經檢察官丙○○到庭執行職務。
中      華      民      國    九十三    年     四     月    二十八     日
                                  臺灣臺南地方法院刑事第二庭
                                      審判長法  官  陳振謙
                法  官  孫淑玉
                                            法  官  李銘洲
右正本證明與原本無異。
如不服本判決，應於判決送達後十日內，向本院提出上訴狀。
                                            書記官  黃傳鈞
中      華      民      國    九十三    年     五     月      三       日
附錄本案論罪科刑法條全文：
中華民國刑法第二百八十四條
  因過失傷害人者，處六月以下有期徒刑、拘役或五百元以下罰金，致重傷者，處一
  年以下有期徒刑、拘役或五百元以下罰金。
  從事業務之人，因業務上之過失傷害人者，處一年以下有期徒刑、拘役或一千元以
  下罰金，致重傷者，處三年以下有期徒刑、拘役或二千元以下罰金。
